【裁判字號】    97,台上,473
【裁判日期】    970131
【裁判案由】    殺人
【裁判全文】
最高法院刑事判決              九十七年度台上字第四七三號
上  訴  人  台灣高等法院台南分院檢察署檢察官
被      告  甲○○
上列上訴人因被告殺人案件，不服台灣高等法院台南分院中華民
國九十六年九月二十六日第二審判決（九十六年度上訴字第七七
一號，起訴案號：台灣台南地方法院檢察署九十四年度營偵字第
一八九號，九十四年度偵字第五一五六、七０六四號），提起上
訴，本院判決如下：
    主  文
上訴駁回。
    理  由
按刑事訴訟法第三百七十七條規定：上訴於第三審法院，非以判
決違背法令為理由，不得為之。是提起第三審上訴，應以原判決
違背法令為理由，係屬法定要件。如果上訴理由狀並未依據卷內
訴訟資料，具體指摘原判決不適用何種法則或如何適用不當，或
所指摘原判決違法情事，顯與法律規定得為第三審上訴理由之違
法情形，不相適合時，均應認其上訴為違背法律上之程式，予以
駁回。本件原判決以公訴意旨略稱：被告甲○○與被害人陳永銘
係朋友關係，於民國九十四年一月十九日晚上，相偕至台南縣某
處飲酒，迄翌日凌晨二時許，由被告駕車搭載被害人，至台南縣
新營市○○路與長榮路交岔路口之「阿旺檳榔攤」購買檳榔時，
因細故爭吵，詎被告逕毆打被害人，被害人負痛由「阿旺檳榔攤
」欲奔逃至對向之「和欣客運」中繼站，被告仍緊追不捨，繼續
毆打，被害人跑至復興路分隔島時，為被告追上，猶持行動電話
毆打，被害人不支倒地，躺在復興路由東往西方向之快車道上，
被告明知被害人遭其毆打後，受傷嚴重，倒臥路中，已動彈不得
，有遭往來車輛輾壓死亡之危險，並為其所預見，應有將被害人
送醫或移至路旁，免遭車輛壓死之注意義務，當時又無不能防止
死亡結果發生之情事，被告逕基於殺人之不確定故意，置諸不顧
，自行駕車逃離現場，致被害人嗣後遭蘇大松（業經判刑定讞）
因過失駕駛小客車，輾壓拖行而死亡，因認被告涉有刑法第二百
七十一條第一項之殺人罪嫌等情。經審理結果，認為不能證明被
告犯罪，爰維持第一審諭知其無罪之判決，駁回檢察官在第二審
之上訴，已綜合全部卷證資料，逐一斟酌論斷，詳敘其無從形成
被告有罪判決之心證理由，從形式上觀察，並無判決違背法令之
情形存在。查證據之取捨及其證明力之判斷，屬於事實審法院之
職權，苟其所為之判斷，並不違背經驗法則及論理法則，即不能
任意指為違背法令，而執為合法之第三審上訴理由。另證人之陳
述有部分前後不符，或相互間有所歧異時，究竟何者為可採，法
院仍得本其自由心證予以斟酌。公訴人指訴被告涉犯殺人罪嫌，
無非以被告之自白、證人郭英花之證詞及營新醫院之診斷證明書
為主要論據。第查被告雖於警詢中供稱：伊曾毆打被害人臉部，
被害人之左眼頰及右臉部有瘀青云云，且證人郭英花亦先後證稱
：有看見被告與被害人發生毆打或拉扯等語。然依營新醫院之診
斷證明書，載明被害人之傷勢為：「右骨盆骨多處肋骨及頭顱基
底骨骨折，合併腦脊髓液流失」；而法務部法醫研究所鑑定書記
載被害人之傷勢為：「車禍致多重鈍挫傷於頭、頸、胸、腹部及
四肢，最後因顱骨骨折，蜘蛛網膜下腔出血死亡」等情。均記載
被害人係肇因於車禍而死亡，並未記載其臉部瘀青之傷勢，則被
告之自白與證人郭英花之證詞與事實已不相適合；又被害人於事
發前曾與被告在台南縣鹽水鎮某處小吃部，共飲啤酒十八瓶，被
害人送醫後經抽血檢驗結果，其酒精濃度高達每公升零點七二五
毫克，顯見被害人生前曾飲用大量酒類，是否因飲酒陷於泥醉體
力不支倒臥於現場亦非無疑，自難以被告之自白及證人郭英花之
證詞，遽認被告毆打被害之行為與被害人之死亡間，具有相當因
果關係存在。另查被告與被害人係屬朋友，彼此並無仇隙，案發
前，相約飲酒作樂，素有情誼，縱當日因細故互毆，亦無殺害多
年好友之動機與犯意。原審因而為被告無罪之諭知，已詳加斟酌
論斷，敘明其得心證之理由，其採證、認事、用法均無違誤。其
中關於被告有無毆打被害人？證人郭英花前後之證詞不一，究以
何者為可採？被告之毆打行為與被害人死亡之間，有無相當因果
關係存在等細節，此乃原審取捨證據及證據證明力判斷職權之合
法行使，其所為判斷，並無違背一般經驗法則，或判決理由欠備
違法，自不得指為違法。末按認定犯罪事實，所憑之證據，雖不
以直接證據為限，間接證據亦包括在內，然無論直接或間接證據
，其為訴訟上之證明，須於通常一般之人均不致於有所懷疑，而
得確信其為真實之程度者，始得據之為有罪之認定，倘其證明尚
未達到此一程度，而有合理性懷疑之存在時，即無從為有罪之認
定。茲檢察官所提出之證據，既不足為被告有罪之積極證明，其
指明之證明方法，復無從說服法院以形成被告有罪之確信，或未
指明其證據方法與待證事實之關係，基於無罪推定之原則，原審
維持第一審諭知被告無罪之判決，並無違誤。上訴意旨置原判決
上開明確論斷於不顧，對原審取捨證據及證據證明力判斷之審判
職權行使，任憑己見，或就同一證據資料為相異之評價，或就不
影響於判決本旨事項再為事實上之爭辯，均與法律規定得為第三
審上訴理由之違法情形，不相適合，其上訴為違背法律上之程式
，應予駁回。
據上論結，應依刑事訴訟法第三百九十五條前段，判決如主文。
中    華    民    國  九十七  年    一    月  三十一  日
                      最高法院刑事第二庭
                          審判長法官  紀  俊  乾
                                法官  黃  正  興
                                法官  陳  東  誥
                                法官  林  錦  芳
                                法官  陳  晴  教
      本件正本證明與原本無異
                                      書  記  官
中    華    民    國  九十七  年    二    月    四    日
                                                 W


司法院資訊處製作；財團法人民間司法改革基金會備份。
